臺灣高等法院民事判決
109年度上易字第869號
上  訴  人  管金連  


被上 訴 人  王正財  
訴訟代理人  陳秀卿律師
            林世芬律師
上列當事人間請求返還寄託物事件，上訴人對於中華民國109年4
月30日臺灣士林地方法院108年度訴字第1107號第一審判決提起
上訴，本院於110年1月5日言詞辯論終結，判決如下：
    主      文
一、上訴駁回。
二、第二審訴訟費用由上訴人負擔。
    事實及理由
一、上訴人起訴主張：兩造前為夫妻關係，訴外人王茂昌、王惠
    美分別為被上訴人之父親及胞妹，王惠美於民國100年間曾
    以王茂昌之名義贈與伊新臺幣（下同）100萬元，並於100年
    4月13日自其帳戶內轉帳350萬元（含前開100萬元）至被上
    訴人銀行帳戶內，伊為陪同家人而需長期居留菲律賓，遂委
    由被上訴人保管該100萬元，惟兩造已於107年6月25日經法
    院判決離婚確定，伊並已終止兩造間之委任關係，爰依民法
    第179條、第259條、第541條等規定，請求被上訴人返還100
    萬元等語。並於原審聲明：被上訴人應給付上訴人100萬元
    ，及自起訴狀繕本送達翌日起至清償日止，按年息5%計算之
    利息。（原審判決上訴人敗訴，上訴人全部不服，提起上訴
    。）並於本院上訴聲明：㈠原判決廢棄。㈡被上訴人應給付上
    訴人100萬元，及自起訴狀繕本送達翌日起至清償日止按年
    息5%計算之利息。
二、被上訴人則以：王惠美未曾以王茂昌之名義贈與上訴人100
    萬元，兩造間亦無上訴人主張之委託保管關係，上訴人未舉
    證證明其所述為真，無權請求伊返還100萬元等語，資為抗
    辯。並答辯聲明：上訴駁回。
三、下列事項為兩造所不爭執（見本院卷二第4至5頁），並有相
    關證據在卷足稽，堪信為真實：
  ㈠兩造原為夫妻關係，經原法院以105年度婚字第15號判決離婚
    （下稱離婚事件），該判決於107年6月11日確定（見原審卷
    一第20頁）。
　㈡王茂昌為被上訴人之父，於100年4月9日死亡；王惠美則為被
    上訴人之胞妹（見原審卷一第12至13頁）。
　㈢王惠美先於100年4月13日自其日盛銀行帳戶轉帳350萬元至被
    上訴人之日盛銀行帳戶內，被上訴人復於100年4月15日於其
    名下之日盛銀行帳戶轉帳405萬元至上訴人名義開設之日盛
    銀行帳戶（帳號00000000000000，下稱上訴人之日盛銀行帳
    戶），同月18日自前開帳戶轉出300萬元、同年8月12日另匯
    出105萬1,900元（見原審卷一第14、15頁）。
　㈣被上訴人與訴外人王欣怡為父女關係，於107年9月21日經臺
    北市南港區調解委員會（下稱南港調解委員會）調解成立，
    約明被上訴人於同日贈與王欣怡之50萬元，該款項自王惠美
    於100年4月13日匯入被上訴人帳戶之款項中支付（見原審卷
    一第24頁）。
四、兩造之爭點及論斷：
　　上訴人主張王惠美曾以王茂昌名義贈與伊100萬元，伊委由
    被上訴人保管，兩造間存有委任契約關係，委任契約終止後
    ，被上訴人應依民法第541條、第259條、第179條規定返還
    ；然為被上訴人所否認，並以前詞置辯。是本件應審究之爭
    點即為：㈠王惠美是否有於100年間以王茂昌之名義贈與上訴
    人100萬元？㈡如王惠美有贈與上訴人100萬元，上訴人有無
    委由被上訴人保管？兩造間是否存有委任關係？㈢如存有委
    任關係，上訴人主張終止上開委任關係，依民法第179條、5
    41條、259條請求被上訴人返還100萬元本息，有無理由？茲
    分述如下：
　㈠依上訴人所舉證據，無從認定王惠美曾於100年間以王茂昌之
    名義贈與上訴人100萬元：
　⒈按當事人主張有利於己之事實者，就其事實有舉證之責任，
    民事訴訟法第277條前段定有明文。民事訴訟如係由原告主
    張權利者，應先由原告負舉證之責，若原告先不能舉證，以
    證實自己主張之事實為真實，被告就其抗辯事實即令不能舉
    證，或其所舉證據尚有疵累，亦應駁回原告之請求。上訴人
    主張王惠美曾於100年間以王茂昌之名義贈與上訴人100萬元
    ，既為被上訴人所否認，自應由上訴人就該有利於己之事實
    先負舉證之責。
　⒉上訴人雖提出王茂昌之死亡證明書、100年4月13日取款轉帳
    單、上訴人之日盛銀行帳戶交易明細、菲律賓移民局核發之
    長期居留證、僑居身分加簽單、王欣怡之菲律賓居留證、離
    婚事件判決確定證明書、王欣怡聲請調解書與南港調解委員
    會調解書、離婚事件106年1月6日言詞辯論筆錄、LINE對話
    紀錄、王欣怡檢舉函及帳戶存摺等為證（見原審卷一第12、
    14至24、119至125、133至140頁，本院卷三第517至519頁）
    。惟查：
　⑴上訴人所舉王茂昌之死亡證明書、100年4月13日取款轉帳單
    、上訴人之日盛銀行帳戶交易明細、菲律賓移民局核發之長
    期居留證、僑居身分加簽單、王欣怡之菲律賓居留證、離婚
    事件判決確定證明書等，僅能證明王茂昌100年4月9日死亡
    後，王惠美曾於100年4月13日自其日盛銀行帳戶轉帳350萬
    元至被上訴人之日盛銀行帳戶內，被上訴人再於100年4月15
    日自其日盛銀行帳戶轉帳405萬元至上訴人之日盛銀行帳戶
    ，復於同月18日自前開帳戶轉出300萬元、同年8月12日另匯
    出105萬1,900元，以及上訴人長期僑居菲律賓，兩造並於10
    7年6月11日經法院判決離婚確定；均無從證明王惠美於100
    年4月13日匯入被上訴人帳戶之350萬元中，有100萬元係王
    惠美欲贈與上訴人之款項。
　⑵另觀上訴人所舉離婚事件106年1月6日言詞辯論筆錄，王惠美
    曾於該次庭期以證人身分到庭具結證稱：上開350萬元是爸
    爸（即指王茂昌）生前交代我的，要給被告（即指被上訴人
    ），這些錢原來是爸爸的，王茂昌因為年數高，囑咐我在他
    過世後要我按照他的講法把他的財產分配給子女，除了給被
    告以外，也有給其他兄弟姐妹，王茂昌生前用子女及孫子女
    的名字辦理定存，後來得大腸癌，就把存簿交給我保管，但
    當時沒有被告名義的存簿，王茂昌要給被告的錢350萬元是
    存在我名下的帳戶，等王茂昌過世後，我就把這350萬匯款
    給被告，這是爸爸要給被告的錢，沒有要給原告（即指上訴
    人）或兩造子女，王茂昌過世後，原告有開口要100萬元，
    我說不然就給兩造子女王欣怡50萬元，供作教育費用，當時
    原告雖然已經開口，但還是要看被告，因為錢已經不在我名
    下，我沒有權利處置等語（見原審卷一第87至93頁）。是王
    惠美已明確證稱該350萬元係父親王茂昌生前交代要給被上
    訴人之款項，王茂昌死亡後，上訴人雖曾開口要求王惠美給
    付上訴人100萬元，但王惠美並未同意，僅建議將其中50萬
    元給兩造之子女王欣怡作為教育費。上訴人主張王惠美曾同
    意將350萬元中之100萬元贈與伊，顯與王惠美前揭證述不符
    ，難以採信。上訴人雖另主張王惠美前揭證述不實，惟查，
    上訴人前曾向臺灣士林地方檢察署告發王惠美涉嫌偽證，經
    檢察官偵查後，以107年度偵字第16910號為不起訴處分確定
    ，上訴人再以發現新事實新證據為由對王惠美提出偽證告訴
    ，亦經該署認定查無新事實、新證據，而以109年度他字第3
    261號簽結，業經本院調取上開刑事偵查案件卷宗核閱確認
    無誤；而王惠美於上開刑事案件偵查中，曾先後到庭及具狀
    陳稱：王茂昌講得很清楚，就是這350萬元給被上訴人，姐
    姐王清美則拿到定存現金100萬元，姐姐拿到的現金也是放
    在伊帳戶定存的100萬元，每個子女都有拿到錢；王茂昌生
    前並未交代要給上訴人任何金錢，伊也無權決定王茂昌要給
    被上訴人的350萬元如何處理等語（見107年度偵字第16910
    號卷第66至68、150至152頁）；核與王清美於該案偵查中具
    狀陳稱王茂昌死亡後，其確有收到王惠美所匯100萬元（見
    同上卷第109頁）相符；足見王茂昌死亡後，王惠美確曾分
    別匯款350萬元、100萬元予被上訴人、王清美，其陳稱系爭
    350萬元係王茂昌生前交代要給被上訴人之款項，應非虛妄
    。上訴人空言主張王惠美於離婚事件審理中所為前揭證述不
    實，自難逕採。
　⑶又依上訴人所舉王欣怡聲請調解書與南港調解委員會調解書
    、王欣怡檢舉函（見原審卷一第21至24、137至140頁），王
    欣怡雖曾提及王惠美匯至被上訴人帳戶內之350萬元，其中1
    00萬元、50萬元分別要給上訴人及伊，王欣怡並據此聲請調
    解，要求被上訴人給付該50萬元，然王欣怡自承上開款項區
    分方式係聽聞上訴人轉述（見原審卷一第21頁），上訴人亦
    為相同陳述（見原審卷二第117頁），足見上開陳述內容並
    非基於王欣怡之親身見聞，自不得據此認定王惠美曾同意贈
    與上訴人100萬元。至南港調解委員會調解書之調解成立雖
    記載「對造人王正財於107年9月21日同意贈與聲請人王欣怡
    新臺幣（以下同）50萬元整，前開款項係從案外人王惠美於
    100年4月13日匯入對造人王正財帳戶中之款項支付」等語（
    見原審卷一第24頁），然被上訴人到庭陳稱：我當時本來認
    為對方主張王惠美以王茂昌名義贈與這件事並非事實，後來
    在調解委員與律師勸諭下，我同意以自己的錢給王欣怡這50
    萬元，既然要給這50萬元，從什麼帳戶支付都一樣，所以才
    依上訴人的要求這樣記載等語（見本院卷三第135頁）；而
    上開調解成立內容確已載明該50萬元之贈與人為被上訴人，
    並非王惠美，且調解成立後，亦係由王正財將50萬元匯入王
    欣怡之帳戶（見本院卷三第517至519頁），即與上訴人主張
    該50萬元係由王惠美贈與王欣怡等情不符，更無從據此推論
    王惠美曾同意贈與100萬元予上訴人。是上訴人所舉前揭證
    據，亦不足以證明王惠美100年4月13日所匯350萬元其中100
    萬元係王惠美以王茂昌之名義贈與上訴人。
　⑷上訴人雖另提出與被上訴人間之line對話紀錄（見原審卷一
    第133至135頁），然細繹前開對話紀錄，上訴人固稱「爸給
    的150萬取回後」、「你只要匯爸給我及孩子共150萬元即可
    」，然被上訴人於對話中並未承認150萬元為上訴人及王欣
    怡所有，僅一再表示希望事情能圓滿解決，而與上訴人討論
    和解事宜及金額；被上訴人並到庭陳稱：當時是我不想離婚
    ，希望上訴人能撤回離婚訴訟，另外因為王惠美身體不好，
    我不希望王惠美南北奔波出庭作證，所以才有這些line對話
    ，我爸從來沒有說要給上訴人150萬元這件事，上訴人說150
    萬元我也沒有同意，因為我希望上訴人不要離婚，所以當時
    有說願意給上訴人美金7萬元，因為上訴人沒有接受，所以
    後來不了了之（見本院卷三第135頁）。是亦無從僅以上訴
    人於上開line對話中所為單方陳述，逕認王惠美曾同意贈與
    上訴人100萬元。
　⒊至於上訴人於原審及本院審理中所舉其餘各項證據，包含兩
    造於離婚事件所提書狀及筆錄，王惠美之各銀行帳戶印鑑證
    明、存摺、定存單、帳戶交易明細，被上訴人之各銀行帳戶
    交易明細、存款餘額資料、存摺、入出境資料、所得清單、
    土地登記專業代理人證書等（見原審卷一第107、126至132
    、237至239、273至279頁，卷二第221至235、245至255、26
    0至262、398至400頁；本院卷一第53至69、315至344、361
    至376、383至396、399至410、507至510頁，卷二第225、24
    5至247、283至323頁，卷三第127至129、197至201頁），經
    核均與上訴人前開主張不具關連性，更無從證明王惠美曾以
    王茂昌名義贈與上訴人100萬元。　　
　㈡上訴人主張兩造間存有委任關係，亦屬無據：
　　上訴人主張其曾委由被上訴人保管王惠美所贈100萬元，被
    上訴人則否認上情（見本院卷三第134頁）。而依上訴人所
    舉證據，無從認定王惠美曾以王茂昌之名義贈與上訴人100
    萬元，業如前述，自無從逕認被上訴人帳戶內匯入之350萬
    元中，有100萬元屬上訴人所有，而由被上訴人代為保管。
    從而，上訴人主張兩造間存有委託保管該100萬元之委任關
    係云云，難認有據。
　㈢上訴人依民法第541條、259條、179條請求被上訴人返還100
    萬元本息，均無理由：
　　按受任人因處理委任事務，所收取之金錢、物品及孳息，應
    交付於委任人；受任人以自己之名義，為委任人取得之權利
    ，應移轉於委任人，固為民法第541條所明定；同法第259條
    並規定契約解除時，當事人雙方固互負回復原狀之義務，由
    他方所受領之給付物，應返還之，受領之給付為金錢者，並
    應附加自受領時起之利息償還之；然兩造間並無委託保管10
    0萬元之委任關係，業經本院認定如前，上訴人依上開規定
    請求被上訴人給付100萬元，自屬無據。又無法律上之原因
    而受利益，致他人受損害者，應返還其利益；雖有法律上之
    原因，而其後已不存在者，亦同，民法第179條定有明文。
    是主張不當得利之人，須以其受有損害，而對方無法律上之
    原因受有利益，且其所受損害與對方所受利益間具有因果關
    係，始能成立。上訴人既未能舉證證明王惠美100年間匯入
    被上訴人帳戶之350萬元中，有100萬元係欲贈與上訴人之款
    項，自難認被上訴人無法律上原因受有利益，且致上訴人受
    有損害，是其依民法第179條規定請求被上訴人返還100萬元
    本息，亦無理由。　　　
五、綜上所述，上訴人依民法第541條、第259條、第179條規定
    請求被上訴人給付100萬元本息，均無理由，不應准許。原
    審為上訴人敗訴之判決，核無違誤。上訴論旨指摘原判決不
    當，求予廢棄改判，為無理由，應駁回其上訴。
六、本件事證已明，兩造其餘攻擊防禦方法及所舉證據，核與本
    件判決結果不生影響，爰不再逐一論列，併此敘明。
七、據上論結，本件上訴為無理由，依民事訴訟法第449條第1項
    、第78條，判決如主文。
中    華    民    國   110    年     1     月    26   日
                  民事第六庭
                      審判長法  官  陶亞琴
                            法  官  陳賢德
                            法  官  陳蒨儀  
正本係照原本作成。
不得上訴。
中　　華　　民　　國　　110 　年　　1 　　月　　26　　日
  　　　　　　　　　　　　　書記官　葉國乾